臺灣花蓮地方法院民事判決
111年度訴字第114號
原      告  郭富美  
訴訟代理人  徐韻晴律師(法扶律師)
被      告  黃懿    
訴訟代理人  吳明益律師
上列當事人間侵權行為損害賠償事件，本院於民國111年8月9日
言詞辯論終結，判決如下：
    主      文
原告之訴駁回。
訴訟費用由原告負擔。
    事實及理由
壹、程序部分
    按訴狀送達後，原告不得將原訴變更或追加他訴。但請求之
    基礎事實同一、擴張或減縮應受判決事項之聲明、不甚礙被
    告之防禦及訴訟之終結者，不在此限。民事訴訟法第255條
    第1項第2款、第3款、第7款定有明文。本件原告起訴時聲明
    請求被告給付新臺幣（下同）520,000元，嗣於民國111年5
    月24日言詞辯論時追加自該日起至清償日止之法定遲延利息
    ，核其追加，與前揭規定相符，應予准許。
貳、實體部分
一、原告起訴主張：原告與訴外人甲○○為夫妻（民國75年結婚迄
    今），詎被告明知甲○○為有配偶之人，竟於92年至110年6月
    間陸續在汽車旅館、被告住家等處所約會並發生性行為，原
    告於110年6月中旬始知上情。為此，兩造先後於110年7月9
    日、110年7月14日相約談判，被告拿出新臺幣（下同）20,0
    00元給原告，並承諾不再與甲○○見面且親立書面，原告因心
    情紊亂僅收下承諾書，未接受金錢賠償，惟被告仍試圖與甲
    ○○聯絡。被告上開行為侵害原告配偶權，致原告精神痛苦甚
    鉅，因此罹患輕鬱症。爰依侵權行為之法律關係，請求被告
    賠償非財產上之損害等語。並聲明：被告應給付原告520,00
    0元，及自111年5月24日起至清償日止按年息百分之5計算之
    利息。　　
二、被告辯稱：否認與甲○○交往及發生性行為，該部分事實僅為
    原告片面主張，並無證據以實其說，應無可信。被告受原告
    威嚇，認為息事寧人而書立承諾書，並非承認與甲○○間有何
    婚外情。退言之，原告已收下承諾書，被告應已取得原告之
    宥恕，該承諾書為兩造和解之約定，故應無庸對其過往曾和
    甲○○見面、LINE、打電話之事實負擔賠償責任等語。並為答
    辯聲明：原告之訴駁回。　　
三、經查，原告與訴外人甲○○為夫妻（75年結婚迄今），被告於
    110年7月9日親立書面記載內容為「陳夫人富美，自今日110
    .7.9起，我不再和甲○○見面，還有LINE和打電話。造成富美
    的困擾，我感到非常的抱歉...如我再犯以上的錯誤，我無
    條件的賠償現金伍拾萬元整」等語交原告收執等情，上開事
    實為兩造所不爭執，並有戶籍謄本、上開書面等件在卷可稽
    ，應認屬實。
四、本件原告主張被告與甲○○間有前述前述性行為等婚外情，依
    侵權行為之法律關係請求損害賠償，被告則以前詞置辯。則
    依兩造前述主張，本件爭執厥於：被告有無侵害原告配偶權
    而應負損害賠償責任？原告依侵權行為請求損害賠償有無理
    由？本院判斷如下：
  ㈠被告有無侵害原告配偶權而應負損害賠償責任？
　⒈原告主張被告與甲○○間有前述性行為等婚外情，此經被告否
    認。案經證人甲○○到場具結證稱：伊與被告交往8、9年，於
    102年間開始在冠綸賓館、帝堡汽車旅館、旅路汽車旅館及
    被告住所等處所發生性行為，最近1次是110年4、5月間在被
    告房間，被告房間是雙人床，有化妝檯、矮櫃與書桌，房間
    有衛浴但沒有浴缸。原本向太太（即原告）表示與被告僅是
    病友關係，太太拿出悔過書（即上開書面）給我看才承認婚
    外情等語（卷93至97頁），是就其與被告發生婚外情一節，
    證述明確。復佐以被告書面向原告表示：不再和甲○○見面、
    再犯以上錯誤將無條件賠償現金等語，而兩造間無其他糾葛
    ，益徵其與甲○○間確有男女交往情事，否則何需親立書面抱
    歉並承諾再犯即願賠償，另參證人甲○○初始否認，見該書面
    始承認有交往情事，依循事理，堪認原告主張屬實。至被告
    質疑甲○○所述之住院期間、性行為次數與事實不符，並提出
    被告母親證明書（不可能允許被告帶陌生男子到家中）等為
    證，惟依證人甲○○所述其與被告交往期間長達8、9年，誠難
    苛責其對過去住院期間或性行為次數能夠具體正確記憶，且
    被告母親證明書亦不能證明其等無婚外情，是其所辯，礙難
    憑採，附此敘明。
　⒉按因故意或過失，不法侵害他人之權利者，負損害賠償責任
    。不法侵害他人之身體、健康、名譽、自由、信用、隱私、
    貞操，或不法侵害其他人格法益而情節重大者，被害人雖非
    財產上之損害，亦得請求賠償相當之金額。其名譽被侵害者
    ，並得請求回復名譽之適當處分。前2項規定，於不法侵害
    他人基於父、母、子、女或配偶關係之身分法益而情節重大
    者，準用之。民法第184條第1項前段、第195條第1、3項分
    別定有明文。而婚姻係以夫妻之共同生活為其目的，如明知
    為他人配偶卻故意與之交往，其互動方式依社會一般觀念，
    已足以動搖婚姻關係所重應協力保持共同生活圓滿安全幸福
    之忠實目的時，不得謂非有以違背善良風俗之方法，加損害
    於他人之故意，茍配偶確因此受非財產上之損害即精神上痛
    苦，自亦得依法請求賠償。侵害配偶權之行為，並不以通姦
    行為為限，倘夫妻任一方與他人間存有逾越結交普通朋友等
    一般社交行為之不正常往來，其行為已逾社會一般通念所能
    容忍之範圍，已達破壞婚姻共同生活之圓滿安全及幸福之程
    度，即足當之。
　⒊如前所述，被告與原告配偶甲○○之前述行為，依一般社會通
    念屬夫妻間不能忍受之範圍，顯已不法破壞原告基於婚姻關
    係之生活圓滿安全及幸福，共同不法侵害原告之配偶權，依
    其情節應屬重大，原告因此受有精神上痛苦，被告自應依侵
    權行為之規定賠償原告非財產上之損害。
  ㈡原告依侵權行為請求損害賠償有無理由？
  ⒈被告辯稱原告已收下承諾書，被告應已取得原告之宥恕，該
    承諾書為兩造和解之約定，應無庸負擔賠償責任。原告則稱
    其因心情紊亂僅收下承諾書，未接受金錢賠償，兩造並無和
    解情事。
　⒉按稱和解者，謂當事人約定，互相讓步，以終止爭執或防止
    爭執發生之契約；和解有使當事人所拋棄之權利消滅及使當
    事人取得和解契約所明訂權利之效力，民法第736條、第737
    條分別定有明文。又和解之本質，究為創設，抑為認定，則
    應依和解契約內容定之。當事人以他種法律關係或以單純無
    因性債務約束等，替代原有法律關係時，屬於創設；否則，
    以原來而明確法律關係為基礎而成立和解時，則屬認定。
　⒊本院參酌被告於「110年7月9日」親立書面交付原告表示「陳
    夫人富美，自今日110.7.9起，我不再和甲○○見面，還有LIN
    E和打電話。造成富美的困擾，我感到非常的抱歉...如我再
    犯以上的錯誤，我無條件的賠償現金伍拾萬元整」，經原告
    收執該書面。而原告主張其因上開婚外情罹患輕鬱症（診斷
    證明書記載自「110年7月8日」起開始門診），又主張被告
    於甲○○出院（110年7月）後，仍試圖與甲○○聯絡，另原告知
    悉上情後遲至9個月後始為本件訴訟（111年4月22日起訴）
    ，且參該書面記載如有再犯願賠償一定具體之金額，應認上
    開書面所載內容係基於原來明確之侵權行為法律關係所成立
    之和解，並以他種法律關係替代原有法律關係，兩造均應受
    和解之拘束，不得更就和解前之法律關係再行主張。
五、如上，復原告未能就兩造和解後被告仍有侵害其配偶權之情
    事提出相關事證。從而，原告依侵權行為請求被告損害賠償
    ，為無理由，應予駁回。
六、本件事證已臻明確，兩造其餘之主張及所提證據，經核與判
    決結果無影響，爰不一一贅述，附此敘明。
七、依民事訴訟法第78條，判決如主文。
中　　華　　民　　國　　111 　年　　8 　　月　　23　　日
                  民事第一庭  法　官  范坤棠
以上正本係照原本作成。
如對本判決上訴，須於判決送達後20日內向本院提出上訴狀。
如委任律師提起上訴者，應一併繳納上訴審裁判費。
中　　華　　民　　國　　111 　年　　8 　　月　　23　　日
                              書記官  胡旭玫